【裁判字號】    99,交易,348
【裁判日期】    991207
【裁判案由】    公共危險等
【裁判全文】
臺灣臺南地方法院刑事判決             99年度交易字第348號
公  訴  人  臺灣臺南地方法院檢察署檢察官
被      告  賴明銡
上列被告因公共危險等案件，經檢察官提起公訴（99年度偵字第
7168號），被告就被訴事實為有罪之陳述，本院裁定進行簡式審
判程序，判決如下：
    主    文
賴明銡服用酒類，不能安全駕駛動力交通工具而駕駛，處有期徒
刑伍月，如易科罰金，以新臺幣壹仟元折算壹日；又因過失致重
傷，處有期徒刑陸月，如易科罰金，以新臺幣壹仟元折算壹日。
應執行有期徒刑拾月，如易科罰金，以新臺幣壹仟元折算壹日。
    事    實
一、賴明銡於民國99年2月28日22時許，在臺南縣麻豆鎮某海產
    店與朋友一同飲用洋酒若干後，已達不能安全駕駛動力交通
    工具之程度，仍不顧大眾行車之公共安全，於99年3月1日凌
    晨零時許，騎乘車牌號碼L9K-129號普通重型機車上路，沿
    臺南市○○路由北往南方向行駛，行經安和路1段與安通路4
    段路口時，本應注意行駛時，駕駛人應注意車前狀況，並隨
    時採取必要之安全措施，且行車速度，應依此路段速限標誌
    或標線為時速50公里之規定，又依當時天候晴、夜間有照明
    、柏油路面乾燥無缺陷、無障礙物、視距良好等情，客觀上
    並無不能注意之情事，竟疏未注意，而以時速70、80公里之
    速度超速行駛，適有許瑜珊騎乘車牌號碼BZ6-938號普通重
    型機車沿安和路1段由南向北方向駛來，行經上開路口欲左
    轉入安通路4段，其亦疏未注意機車行駛至交岔路口應依兩
    段方式進行左轉及轉彎車應讓直行車先行，即逕自左轉，賴
    明銡見狀因閃避不及而撞上許瑜珊騎乘之上開機車，致許瑜
    珊受有右側硬腦膜下出血、左側硬腦膜上出血、頭部損傷、
    呼吸衰竭等傷害，許瑜珊並因前開嚴重顱腦損傷併顱內出血
    ，而受有遺存左側上下肢體運動功能障礙，殘障等級為重度
    ，日常生活完全需人照顧看護之一肢以上機能重大難治之傷
    害；賴明銡則受有損傷後之蜘蛛網膜下出血、顴骨及上頷骨
    閉鎖性骨折等傷害（賴明銡受傷部分未據告訴）。賴明銡於
    肇事後，在未有偵查犯罪職務之機關或公務員發覺其為犯罪
    人前，即向據報至財團法人奇美醫院（下稱奇美醫院）處理
    本件道路交通事故而尚不知肇事者為何人之臺南市警察局第
    三分局警員供承其為肇事人，自首並接受裁判，且為警在奇
    美醫院對賴明銡測試其呼氣酒精濃度為每公升0.61毫克而查
    獲酒後駕車一情。
二、案經許瑜珊訴由臺南市警察局第三分局報告臺灣臺南地方法
    院檢察署檢察官偵查起訴。
    理    由
一、本件係經被告賴明銡就被訴之犯罪事實為有罪之表示，而經
    本院裁定以簡式審判程序加以審理，依刑事訴訟法第273條
    之2、第159條第2項之規定，不適用傳聞法則有關限制證據
    能力之相關規定，合先敘明。
二、上開犯罪事實，業經被告於99年11月23日本院審理時坦承不
    諱，核與告訴人許瑜珊於偵訊中指訴情節相符，復有酒精測
    定紀錄表、刑法第185條之3案件測試觀察紀錄表、道路交通
    事故現場圖、道路交通事故調查報告表(一)、(二)各1份、奇美
    醫院診斷證明書3份、現場及車損照片36幀、監視器翻拍相
    片15幀附卷可稽（見警卷第15、17、24-26、41-69頁），參
    以本院向奇美醫院函詢被害人許瑜珊本件所受車禍傷勢之恢
    復情形及是否有達重傷之程度一節，經該院函覆稱：被害人
    許瑜珊嚴重顱腦損傷併顱內出血，意識昏迷，目前遺存左側
    上下肢體運動功能障礙，殘障等級為重度，日常生活完全需
    人照顧看護，大小便、穿脫衣服、入浴、步行皆需人協助，
    目前仍持續治療中，無法工作，符合刑法第10條第4項(四)毀
    敗或嚴重減損一肢以上之機能，為重傷等語，有該院99年11
    月3日（99）奇醫字第5670號函及所附病情摘要1份在卷可佐
    （本院卷第28、29頁），堪認被告自白與事實相符，應可採
    信。按汽車行駛時，駕駛人應注意車前狀況及兩車併行之間
    隔，並隨時採取必要之安全措施，道路交通安全規則第94條
    第3項定有明文，被告駕車行經上開路段，依當時情況並無
    不能注意之情事，卻疏未注意車前狀況即貿然前行，致擦撞
    沿安和路1段由南向北方向駛來，行經上開路口欲左轉入安
    通路4段，亦疏未注意機車行駛至交岔路口應依兩段方式進
    行左轉之被害人許瑜珊騎乘之機車，致被害人許瑜珊受有前
    揭傷害，被告之駕駛行為自有過失，堪認被告過失行為與被
    害人許瑜珊之受傷結果間具有相當因果關係。雖依當時路況
    之情形下，被害人許瑜珊亦有違反上開所述道路交通安全規
    則第99條第2項及第102條第1項第7款規定機車行駛至交岔路
    口應依兩段方式進行左轉及轉彎車應讓直行車先行之行車注
    意義務，對於其所受前揭傷害之原因，亦與有過失，然仍不
    能解免被告上開過失之責。是以，本件事證明確，被告犯行
    洵堪認定，應予依法論科。
三、至告訴人許瑜珊及告訴代理人於本院99年11月23日審理時雖
    陳述案發當時告訴人許瑜珊沒有依兩段式左轉之理由，係因
    當時安通路東向西之東邊路口有進行施工，待轉區因正在施
    工被挖除，告訴人許瑜珊無法為兩段式左轉等語，然觀以卷
    附案發當時現場監視錄影畫面翻拍相片顯示，安通路東向西
    之東邊路口右側涵蓋待轉區之範圍固有進行施工而以圍籬隔
    離該區域，然該施工圍籬範圍外之路口停等區仍有相當之區
    域可供停等待轉等情，有該當時現場監視錄影畫面翻拍相片
    在卷可憑（警卷第62-65頁），又道路交通安全規則第99條
    第2項規定機車行駛至交岔路口應依兩段方式進行左轉之行
    車注意義務為強制規定，路口待轉區進行施工一情實非告訴
    人許瑜珊得據為可逕行左轉之合法理由，且告訴人許瑜珊於
    左轉時，亦有如前述未讓直行車先行之過失，是以，告訴人
    許瑜珊及告訴代理人前揭理由，並非可採，附此敘明。
四、核被告所為，係犯刑法第185條之3服用酒類不能安全駕駛動
    力交通工具而駕駛罪及同法第284條第1項後段之過失致重傷
    罪。被告所犯上開2罪間，犯意各別，罪名不同，應分論併
    罰。公訴意旨就告訴人許瑜珊因車禍所受傷害部分，雖認被
    告所為係犯刑法第284條第1項前段之過失傷害罪，惟被害人
    許瑜珊因本次車禍，頭部受創，因而遺存左側上下肢體運動
    功能障礙，殘障等級為重度，日常生活完全需人照顧看護，
    大小便、穿脫衣服、入浴、步行皆需人協助等情，業經奇美
    醫院函覆本院屬實，有奇美醫院院99年11月3日（99）奇醫
    字第5670號函及所附病情摘要1份在卷可按，是被害人許瑜
    珊因本次車禍所受之傷害，已屬重大難治之傷害，故核被告
    所為係犯刑法第284條第1項後段之過失致重傷罪，公訴意旨
    容有未洽，惟其基本事實同一，本院仍得審酌並變更起訴法
    條。又查被告酒醉駕車，因而致人受傷，依法應負刑事責任
    ，業經本院認定說明如上，自應依道路交通管理處罰條例第
    86條第1項規定就過失致重傷罪部分加重其刑。又被告於肇
    事後，在未有偵查犯罪職務之機關或公務員發覺其為犯罪人
    前，即向據報至財團法人奇美醫院（下稱奇美醫院）處理本
    件道路交通事故而尚不知肇事者為何人之臺南市警察局第三
    分局警員供承其為肇事人，自首並接受裁判等情，有臺南市
    警察局第三分局道路交通事故肇事人自首情形紀錄表1紙在
    卷（詳警卷第31頁）可稽，爰依刑法第62條前段之規定就過
    失致重傷罪部分減輕其刑，其過失致重傷罪部分同時有加重
    及減輕刑之事由，應依法先加重後減輕之。爰審酌被告於酒
    後顯已不能安全駕駛動力交通工具之情形下，仍駕車上路，
    嚴重危及行車及其他用路人之安全，被害人許瑜珊因本件車
    禍所受傷害非輕，被告及被害人許瑜珊雙方之過失情節與程
    度，被告迄今尚未與被害人許瑜珊達成和解，取得其諒解，
    及被告犯後坦承犯行之態度等一切情狀，分別量處如主文所
    示之刑，並均諭知易科罰金之折算標準，暨定應執行刑及諭
    知易科罰金之折算標準，以資懲儆。
據上論斷，應依刑事訴訟法第299條第1項前段、第273條之1第1
項、第300條，刑法第185條之3、第284條第1項後段、第62條前
段、第41條第1項前段、第51條第5款，道路交通管理處罰條例第
86條第1項，刑法施行法第1條之1，判決如主文。
本案經檢察官吳坤城到庭執行職務。
中    華    民    國    99    年    12    月    7     日
                      交通法庭   法  官  黃聖涵
以上正本證明與原本無異。
如不服本判決應於收受本判後10日內向本院提出上訴書狀，並應
敘述具體理由。其未敘述上訴理由者，應於上訴期間屆滿後20日
內向本院補提理由書狀（均須按他造當事人之人數附繕本）「切
勿逕送上級法院」。
                                 書記官  吳揆滿
中    華    民    國    99    年    12    月    7     日
附錄本案論罪科刑法條全文：
中華民國刑法第185條之3
服用毒品、麻醉藥品、酒類或其他相類之物，不能安全駕駛動力
交通工具而駕駛者，處 1 年以下有期徒刑、拘役或科或併科 15
萬元以下罰金。
刑法第284條第1項：
因過失傷害人者，處6月以下有期徒刑、拘役或5百元以下罰金；
致重傷者，處1年以下有期徒刑、拘役或5百元以下罰金。

司法院資訊處製作；財團法人民間司法改革基金會備份。
